臺灣高等法院刑事判決　　　　　　　 100年度上訴字第2318號
上　訴　人　臺灣新竹地方法院檢察署檢察官
被　　　告　阮氏梅　NGUYE.
選任辯護人　陳宗佑律師
上列上訴人因被告妨害風化案件，不服臺灣新竹地方法院100年
度訴字第70號，中華民國100年7月12日第一審判決（起訴案號：
臺灣新竹地方法院檢察署99年度偵字第6795號），提起上訴，本
院判決如下：
    主  文
上訴駁回。
    理  由
一、公訴意旨略以：被告阮氏梅（NGUYEN THI MAI，越南籍）基
    於使女子與他人為性交行為而媒介以營利之犯意，自民國99
    年8 月27日11時45分許，在新竹市○區○○街39巷6 號，以
    新臺幣（下同）1200元之代價媒介女子阮氏莉（NGUYEN THI
    LY，越南籍）從事性交易，嗣警員朱以文進入上址，喬裝為
    男客，由被告阮氏梅媒介而與阮氏莉進入房間內，阮氏莉脫
    去衣服並取出保險套欲進行性交行為時，為警表明身分而當
    場查獲，並扣得保險套1枚、監視錄影器1台，因認被告涉犯
    刑法第231條第1項之意圖使女子與他人為性交行為而媒介以
    營利罪嫌。
二、按犯罪事實應依證據認定之，無證據不得認定犯罪事實，刑
    事訴訟法第154 條第2 項定有明文。此所謂認定犯罪事實之
    證據，無論其為直接或間接證據，均須達於通常一般人均不
    致有所懷疑，而得確信其為真實之程度，始得據為有罪之認
    定，若其關於被告是否犯罪之證明未能達此程度，而有合理
    性懷疑之存在，致使無法形成有罪之確信，根據「罪證有疑
    、利於被告」之證據法則，即不得遽為不利被告之認定（最
    高法院29年上字第3105號、40年臺上字第86號、76年臺上字
    第4968號判例參照）。再刑事訴訟法第161 條第1 項規定：
    檢察官就被告犯罪事實，應負舉證責任，並指出證明之方法
    。因此，檢察官對於起訴之犯罪事實，應負提出證據及說服
    之實質舉證責任。倘其所提出之證據，不足為被告有罪之積
    極證明，或其指出證明之方法，無從說服法院以形成被告有
    罪之心證，基於無罪推定之原則，自應為被告無罪判決之諭
    知，最高法院著有92年度臺上字第128 號判例可資參照。其
    以情況證據（即間接證據）斷罪時，尤須基於該證據在直接
    關係上可證明之他項情況事實，本乎推理作用足以確證被告
    有罪，方為合法，不得徒憑主觀上之推想，將一般經驗上有
    利被告之其他合理情況逕予排除，此觀諸最高法院32年上字
    第67號判例意旨亦甚彰明。
三、證據能力部分：
  (一)本件被告之選任辯護人固於原審準備程序中爭執：1.被告於
    99年8月27日接受警詢及偵訊時，就其前科部分，曾供述：
    「前幾天因為妨害風化被抓到過一次」之語，顯與被告前科
    資料不符，就該部分認係因通譯翻譯內容有瑕疵所導致，認
    無證據能力。2.被告否認扣案物保險套1個為其所有之物，
    而證人阮氏莉亦證稱該保險套是警察從外面撿回來的，依照
    經驗法則，倘被告等人是在該處從事性交易，警察於附帶搜
    索時，應可搜索出大批保險套，因此不能因扣到1枚保險套
    即認定被告犯罪等語。然被告及其選任辯護人既未爭執被告
    於警詢、偵查中之供述係出於強暴、脅迫、利誘、詐欺、疲
    勞訊問、違法羈押或其他不正之方法，或違反法定障礙事由
    經過期間不得訊問或告知義務之規定而為不具任意性之自白
    ，就搜索、扣押過程亦未爭執其合法性，則前開部分應屬法
    院評斷證據價值即證據證明力之問題，與證據能力無涉，被
    告之選任辯護人前揭主張應屬誤會，先此敘明。
  (二)另按刑事訴訟法第159條第1項雖規定，被告以外之人於審判
    外之言詞或書面陳述，除法律有規定外，不得作為證據。惟
    同法第159條之5第1項、第2項已規定，經當事人於審判程序
    同意作為證據，法院審酌該言詞陳述或書面陳述作成時之情
    況，認為適當者，亦得為證據。又當事人、代理人或辯護人
    於法院調查證據時，知有第159條第1項不得為證據之情形，
    而未於言詞辯論終結前聲明異議者，視為有前項之同意（指
    同條第1項之同意作為證據），此乃第159條第1項所容許，
    得作為證據之例外規定之一。除前述(一)部分已經敘明者外，
    本案所據以認定被告犯罪事實之供述證據及非供述證據，被
    告及其選任辯護人於言詞辯論終結前，均未就上開證據主張
    有刑事訴訟法第159條第1項不得為證據之情形，本院復審酌
    各該證據作成時並無違法及證明力明顯過低之瑕疵等情況，
    認為適當，是被告及其選任辯護人未爭執之供述證據及非供
    述證據，均有證據能力。
四、本件公訴人認被告涉犯上開罪嫌，無非係以被告於警詢、偵
    查中不利於己之供述、證人阮氏莉於警詢之陳述、證人即喬
    裝嫖客之警員朱以文於偵查中之證述、偵查報告及刑案採證
    照片10幀等為其論據。
五、訊據被告於警詢、偵查及原審準備程序、審理中就其曾於前
    揭時間，與證人阮氏莉共處新竹市○區○○街39巷6 號屋內
    ，且於證人朱以文進入屋內時，對證人朱以文說：「1200」
    之語均坦白承認，惟堅詞否認有何意圖使女子與他人為性交
    行為而媒介以營利犯行，辯稱：新竹市○區○○街39巷6號
    為阮氏莉及其夫租屋處，伊當天是要找阮氏莉聊天和拿東西
    才到該址，伊誤以為證人朱以文是證人阮氏莉的朋友，才開
    玩笑的對他說「1200」，伊並無意圖使女子與他人為性交行
    為而媒介以營利之行為等語。被告之選任辯護人則為被告之
    利益辯護稱：證人即喬裝嫖客之警員朱以文係自行到達案發
    現場，被告並無在外招攬之舉，而證人阮氏莉若本有接受不
    特定人要約之性交易意思，被告根本毋須為任何媒介行為，
    且無證據證明被告有使證人阮氏莉為性交、猥褻行為以營利
    之主觀意圖，依「罪疑唯輕」原則，應予被告無罪之判決等
    語。
六、經查：
  (一)新竹市警察局第一分局警員於99年7 月間，據情資認定新竹
    市○區○○街39巷6 號處所，有疑似從事色情不法情事之嫌
    ，遂編排勤務人員前往該處執行查緝勤務，由證人朱以文等
    3 名新竹市警察局第一分局警員，於99年8 月27日上午11時
    20分許，前往新竹市○區○○街39巷6 號，由證人朱以文喬
    裝嫖客進入上址，詢問在場之被告及證人阮氏莉：「1個多
    少錢？」後，被告以中文答稱其自己及證人阮氏莉分別為
    1200元，並詢問證人朱以文要選何人？證人朱以文表示其選
    擇證人阮氏莉後，證人阮氏莉即帶領證人朱以文進入該址房
    間內，自行脫去上衣並自桌上盒子內取出保險套1個（如附
    表編號1所示）交付予證人朱以文，證人朱以文見時機成熟
    遂表明身分，證人阮氏莉聞之，即趁機將朱以文手中之保險
    套取走後奪門而出，與被告分別逃逸，嗣經警分別於長安街
    39巷2弄廢棄屋舍角落及江山街緝獲證人阮氏莉及被告，並
    扣得保險套1枚、監視錄影器1台等情，業據證人朱以文於原
    審審理中證述明確（見原審100年度訴字第70號卷第109 至
    117頁），核與其於偵查中所證述之情節（見臺灣新竹地方
    法院檢察署99年度偵字第6795號偵查卷【以下簡稱偵查卷】
    第55至59頁）及原審勘驗扣案之監視錄影器轉錄光碟（以下
    簡稱監視錄影光碟），檔案名稱：「0000-00-00長安街39
    巷6號妨害風化案」目錄項下之（133811.264）檔案顯示監
    視畫面錄影時間「11：21：32至11：29：09」之結果相合（
    見原審卷第47至50頁），另有證人朱以文製作之偵查報告2
    份、刑案現場照片10幀、被告阮氏梅、證人阮氏莉之外僑居
    留資料查詢-明細內容顯示畫面列印資料、外僑入出境資料
    處理系統列印資料各1份、新竹市警察局第一分局搜索經過
    及結果陳報書及扣押筆錄、扣押物品目錄表各2份、新竹市
    警察局第一分局第一組巡佐鍾文瑞製作之職務報告、查證報
    告各1紙、新竹市警察局第一分局西門派出所警員陳明傑於
    100 年3月14日製作之報告1紙暨繪製之新竹市○○街39巷6
    號屋外、屋內之平面圖各1紙、被告阮氏梅及證人阮氏莉之
    外僑居留證影印本各1份在卷可參（見偵查卷第5頁、第53頁
    、第36至40頁、第17至18頁、第19至20頁、第23至26頁、第
    28 頁、第29至32頁、第34頁、第52頁，原審卷第18頁、第
    19至22頁）另有扣案保險套1枚、監視錄影器1台等物可資佐
    證，應堪信屬實。
  (二)本件證人阮氏莉固於警詢、檢察官偵訊及原審審理中均證稱
    ：伊並未於前揭地點從事性交易行為，亦未帶領證人朱以文
    進入該址房間內，自行脫去上衣後於桌上盒子內取出保險套
    1 個交付予證人朱以文，伊是在新竹市○區○○街39巷6 號
    作按摩，警員朱以文突然抓伊的手，脫伊衣服，伊感到害怕
    ，才跑走，而扣案的保險套是警員從外面撿回來，不是伊所
    有等語（見原審卷第116 至124 頁，偵查卷第11至13頁、第
    55至59頁），然前揭六、(一)所示之情節，業經證人朱以文於
    原審審理及偵查中證述明確，證人朱以文為依法執行勤務之
    員警，與被告及證人阮氏莉均毫無怨懟，衡情當無自陷偽證
    罪而構詞誣賴證人阮氏莉之理；再者，「本件監視錄影器畫
    面顯示時間上午11時22分45秒至11時23分40秒許，證人阮氏
    莉指示證人朱以文進入新竹市○區○○街39巷6 號內房間…
    ，於同日上午11時24分41秒至11時25分37秒間，證人阮氏莉
    與證人朱以文於屋內走廊發生拉扯，證人朱以文拉扯證人阮
    氏莉之上衣，而證人阮氏莉則順證人朱以文之手勢脫去上衣
    後奪門而出」等情，有原審勘驗監視錄影光碟之勘驗筆錄可
    參（見原審卷第48頁），亦足認證人阮氏莉於離開房間時，
    仍著上衣，係因逃跑過程中因與證人朱以文互相拉扯，上衣
    始脫落，證人阮氏莉證述伊係於房間內遭警員強行脫去上衣
    等語，顯屬虛妄；復證人阮氏莉於原審審理中，就其按摩所
    使用之手法、人體之重要筋脈、穴道位置及名稱、按摩所使
    用之精油等，均稱：「剛學，不清楚」、「不知道」等語，
    顯不具備一般以從事按摩工作為業者所需具備之基本知識，
    再查獲現場未見一般按摩業者常見之精油、按摩床、毛巾等
    物品，有刑案現場照片10幀在卷可參，是證人阮氏莉前揭證
    述，實難採信，不足以影響前述六、(一)所示事實之認定。
七、按刑法第231 條第1 項所處罰之對象為意圖營利而引誘、容
    留或媒介男女與他人為性交或猥褻之人，其犯罪構成要件乃
    以行為人主觀上意圖使男女與他人為性交或猥褻行為而營利
    之犯意，而客觀上有引誘、容留或媒介之行為。至於「媒介
    」，係使居間介紹男女因行為人之介紹牽線行為而能與他人
    為性交（見最高法院94年度台上字第6002號判決意旨參照）
    。經查：
  (一)依證人朱以文於偵查及原審審理中所為證述可知，本案證人
    朱以文係依情資資料主動前往前揭時、地，喬裝嫖客查緝，
    於此之前，被告並未以任何方式為招攬性交易或居間介紹、
    牽線使證人朱以文得與他人為性交之舉；而證人朱以文進入
    該屋內後，係主動詢問同時在場之被告及證人阮氏莉：「1
    個多少錢？」而表達欲以金錢代價與在屋內之人為性交行為
    之意，被告並未為任何居間介紹使證人朱以文為性交之舉動
    ，實難單以被告答稱「1200」之語，即認定被告所為，係屬
    「媒介」男女與他人為性交或猥褻行為之舉。
  (二)再者，證人阮氏莉於警詢、偵查及原審審理中均始終堅持證
    稱：伊並未從事性交易，被告亦未因伊從事性交易行為而獲
    得任何利潤等語（見原審卷第116 至124 頁，偵查卷第11至
    13頁、第55至59頁），而證人朱以文於原審審理中亦證稱：
    「當天我沒有確認如何付錢，也沒有跟阮氏莉再一次確認價
    錢。」（見原審卷第116 頁），已無從依客觀事實認定被告
    於證人阮氏莉從事性交易時有取得利潤之情，自無從依此推
    論被告主觀上有何意圖使女子與他人性交而媒介以營利之犯
    意。
  (三)另查，本件被告為警查獲之處所即新竹市○區○○街39巷6
    號房屋，屋主為陳金鶯，該屋係由證人阮氏莉於99年6月1日
    起，以每月5000元之代價向證人陳金鶯承租之，由證人阮氏
    莉以現金支付房租，此據證人陳金鶯於原審審理中到庭證述
    明確（見原審卷第140頁背面至145頁），並有證人陳金鶯庭
    呈之房屋租賃契約書影本1份（見原審卷第134至137 頁）在
    卷可參。又原審勘驗扣案之監視錄影器轉錄光碟結果如下（
    括弧內均表示螢幕顯示時間）：「（05：56：43）證人阮氏
    莉騎乘機車搭載被告到現場後進入屋內。（05：58：50）被
    告打開電視。（06：00：00）證人阮氏莉開始打掃電視前區
    域及鏡頭可看見之位置。（06：08至06：11）證人阮氏莉包
    裹浴巾，自電視旁房間整出，並換著黑色細肩帶上衣。（06
    ：37：33）丙男騎乘機車到達現場。（06：37：48 ）丙男
    進入屋內與證人阮氏莉、被告交談，隨後一起走到鏡頭未拍
    攝之位置。（06：39：27至07：01：42）被告將鐵門關上後
    ，證人阮氏莉與丙男進入鏡頭後方之房間內，被告則在電視
    機前區域看電視，至（07：01：10），被告站起來，證人阮
    氏莉出現在鏡頭前，於（07：01：42），證人阮氏莉將鐵門
    打開。（07：01：55至07：03：29）丙男在屋內與證人阮氏
    莉、被告交談。…（10：46：57）壬男走向鐵門。（10：47
    ：01至10：47：14）壬男進入屋內與證人阮氏莉、被告交談
    。（10：47：18至10：54：40）證人阮氏莉將鐵門關上，被
    告與壬男進入鏡頭後方之房間內，證人阮氏莉則在電視機前
    區域看電視，至（10：54：40），證人阮氏莉將鐵門打開。
    （10：54：45）壬男走出屋外。」，此有原審勘驗筆錄可參
    （見原審卷第123至124頁），依前揭勘驗結果，足認於查獲
    當日上午，有數名年籍不詳之不明男子男子前往該處所，被
    告及證人阮氏莉均有與男子攀談，嗣後一人進入房間內，由
    另一人將房屋鐵門關上後在外看電視，再於數分鐘後，進入
    房間之人與男子共同離開房間，再將房屋鐵門打開之情形。
    依前揭情況證據（即間接證據），被告既非屬新竹市○○街
    39 巷6號房屋之承租人，再參酌前揭被告及證人阮氏莉於查
    獲當日在系爭房屋內活動之情況，併輔以參諸證人朱以文於
    喬裝嫖客進入該場所詢問性交易價格時，被告係以中文分別
    答稱其自己及證人阮氏莉之價格等情，依一般經驗法則，實
    難排除被告本身為從事性交易工作者，而僅與證人阮氏莉同
    使用該場所為性交易工作之可能性，揆諸前揭判決要旨，此
    一般經驗上有利被告之其他合理情況既無法逕予排除，則實
    難認定被告確有公訴意旨所指之犯行。
  (四)末查，本件被告所辯伊僅係要找阮氏莉聊天和拿東西才到警
    方查緝之地址云云，與原審勘驗扣案之監視錄影器轉錄光碟
    結果顯屬相異，固不足採信，惟亦不得僅依此認定被告犯行
    ，至於扣案之保險套1 枚，係證人阮氏莉於該處房間內所交
    付，業據證人朱以文證述明確，而卷內又無其他積極證據足
    資證明扣案之保險套1 枚及監視錄影器1 台，為被告所有供
    使女子與他人性交而媒介以營利所使用之物品，則警方扣得
    之前開物品，亦不足為本件公訴意旨所指被告犯行之證明。
八、綜上事證，實無法僅憑上開公訴意旨論罪依據，即遽認被告
    有公訴人所指之意圖使女子與他人性交而媒介以營利之犯行
    。至上訴意旨仍以「被告於偵查、審理中所承：證人朱以文
    詢及多少錢之後，伊答稱『1200』等語，惟辯稱：伊僅是在
    開玩笑云云。惟細繹證人朱以文喬裝嫖客前往上址查緝詢問
    ：『1個多少錢？』而被告答稱：『1200』之整體事實經過
    ，被告確實已理解『1個多少錢？』之意義乃在詢問與1位小
    姐性交易之價格後，才答稱『1200』以表示與1位小姐性交
    易之價格為新臺幣（下同）1200元之意。依最高法院判決意
    旨，故被告此舉，實係替證人朱以文介紹證人阮氏莉與其性
    交易，已足該當媒介之定義，而屬媒介性交之行為」等情上
    訴指摘原判決不當。惟查證人朱以文喬裝嫖客進入上址時，
    係同時詢問在場之被告及證人阮氏莉：「1個多少錢？」後
    ，被告以中文答稱其自己及證人阮氏莉分別為1200元，並詢
    問證人朱以文要選何人？證人朱以文表示其選擇證人阮氏莉
    後，證人阮氏莉即帶領證人朱以文進入該址房間內等情，已
    據證人朱以文證述甚詳，足見證人朱以文問「一個多少錢？
    」之時，即係表達欲以金錢代價與在屋內之人為性交行為之
    意，並無須被告為居間介紹，被告亦未為任何居間介紹使證
    人朱以文為性交之舉動，實難單以被告答稱「1200」之語，
    即認定被告所為，係屬「媒介」男女與他人為性交或猥褻行
    為之舉，原審判決就此亦詳為敘明如前，公訴人仍就原審已
    詳加調查及判決理由已說明之事項，再為單純之事實上爭執
    ，顯無理由，原審判決核無不合，檢察官上訴無理由，應予
    駁回。
據上論斷，應依刑事訴訟法第368條，判決如主文。
本案經檢察官林秀濤到庭執行職務。
中    華    民    國   100    年    9     月    28    日
                  刑事第二庭審判長法  官  洪光燦  
                                  法  官  蘇素娥
                                  法  官  宋明蒼
以上正本證明與原本無異。
如不服本判決，應於收受送達後十日內向本院提出上訴書狀，其
未敘述上訴之理由者並得於提起上訴後十日內向本院補提理由書
（均須按他造當事人之人數附繕本）。「切勿逕送上級法院」。
妥速審判法第9條
除前條情形外，第二審法院維持第一審所為無罪判決，提起上訴
之理由，以下列事項為限：
一、判決所適用之法令牴觸憲法。
二、判決違背司法院解釋。
三、判決違背判例。
刑事訴訟法第三百七十七條至第三百七十九條、第三百九十三條
第一款規定，於前項案件之審理，不適用之。
「第9條自公布後一年（即一○○年五月十九日）施行」
                                  書記官  陳紀語
中    華    民    國   100    年    9     月    28    日